【裁判字號】    98,訴,392
【裁判日期】    990128
【裁判案由】    分割共有物
【裁判全文】
臺灣屏東地方法院民事判決               98年度訴字第392號
原      告  甲○○
被      告  乙○○
            丙○○
上列當事人間分割共有物事件，本院於民國99年1 月14日言詞辯
論終結，判決如下：
    主  文
兩造共有坐落屏東縣九如鄉○○段一四三九之二地號、地目旱、
面積一千零一十平方公尺土地，定方法分割如下：如附圖所示編
號A 部分面積四百一十四平方公尺分歸被告按被告乙○○應有部
四十六分之二十九、被告丙○○應有部分四十六分之一十七共有
；編號B 部分面積四百八十五平方公尺分歸原告單獨取得；編號
C 部分面積一百一十一平方公尺分歸兩造按原告應有部分一００
分之五四、被告乙○○一００分之二九、被告丙○○應有部分一
００分之一七共有。
訴訟費用確定為新臺幣貳萬參仟零貳拾陸元，被告乙○○應給付
原告新臺幣肆仟陸佰捌拾貳元（即被告乙○○負擔百分之二十九
、被告丙○○應給付原告新臺幣參仟伍佰零陸元，應給付被告乙
○○新臺幣肆佰零捌元（即被告丙○○負擔百分之十七），餘由
原告負擔。
    事實及理由
一、原告起訴主張：坐落屏東縣屏東縣九如鄉○○段1439-2地號
    、地目旱、面積1,010 平方公尺土地（下稱系爭土地）為原
    告與被告共有，應有部分原告百分之54、被告乙○○百分之
    29、丙○○百分之17。系爭土地並無因依法令或使用目的不
    能分割之情形，兩造間亦未訂有不分割之契約，然兩造就該
    土地之分割方法迄未能獲致協議，而原告之先人就系爭土地
    曾為協議由原告分在系爭土地西面，被告乙○○應分位置在
    東面，並在南面協議留下面寬12台尺（即4 公尺）之位置作
    為道路無償通行使用。故同意採用屏東縣屏東地政事務所民
    國98年12月9 日屏所地二字第0980013997號函所附複丈成果
    圖即附圖為分割方案，其中如附圖所示邊編號A 部分被告現
    蓋有房屋，故分歸被告繼續共有，編號B 部分分歸原告取得
    ；編號C 部分預留作為道路分歸兩造按原應有部分共有，為
    此提起本件訴訟，請求准予裁判分割等語，並於本院聲明如
    主文第1 項所示。
二、被告方面：被告均以：同意分割，及同意採用附圖為分割方
    案，關於被告部分願意繼續維持共有，及編號C 部分作為道
    路同意繼續共有等語，並於本院聲明：同意分割。
三、按各共有人，除因物之使用目的不能分割或契約訂有不分割
    之期限者外，得隨時請求分割共有物，民法第823 條第1 項
    定有明文。本件原告主張系爭土地為兩造所共有，系爭土地
    並無依物之使用方法不能分割之情形，且兩造對之亦無不得
    分割之約定，惟就分割方法無從達成協議之事實，業據提出
    與所述相符之土地登記謄本、地籍圖謄本等件為證（見本院
    卷第4 至6 頁），被告對於分割亦無爭執，從而，原告訴請
    裁判分割系爭土地，於法即無不合，應予准許。
四、次按請求共有物之分割，應由法院依民法第824 條命為適當
    之分配，不受當事人主張之拘束，法院則應參酌當事人之聲
    明、共有物之性質、經濟效用及全體共有人利益等公平決定
    之。經查：系爭土地東面有一產業道路，北面為柏油巷道，
    南面與鄰地以圍牆間隔，東面位置在附圖之A 部分內現有被
    告乙○○所搭建2 層樓房，西面為原告與被告乙○○之父親
    即訴外人許士猛所搭建磚造紅瓦平房，現為被告乙○○使用
    ，兩造同意該祖厝平房分割時不考慮保留，而原告之父親就
    系爭土地曾協議由原告分在系爭土地西面，被告乙○○分在
    東面，並在南面協議留下面寬12台尺（即4 公尺）之位置作
    為道路無償通行使用，系爭土地可利用東面產業道路及北面
    之柏油路對外聯絡等情，業經本院會同兩造至現場履勘明確
    ，並囑託屏東縣屏東地政事務所派員測量，製有勘驗筆錄、
    現場簡圖及土地複丈成果圖，並有被告乙○○提出財產分配
    協議書、現況照片2 張在卷可憑（分見本院卷第33至36頁、
    第41至42頁、第37頁、第25頁）。本院審酌前述系爭土地之
    利用價值可以充分發揮並土地經濟利益，及兩造共有人應有
    部分比例面積，分割後之整體形狀、對外通行需求，暨公平
    原則並各自所陳意願等一切情狀，認採用附圖之分割方法為
    最符合多數共有人之利益。爰定系爭筆土地之分割方法如附
    圖並判決主文第1 項所示。
五、本件事證已臻明確，兩造其餘主張、陳述及立證方法，經核
    於判決不生影響，爰不逐一論列，附此敘明。
六、又本院於為終局判決時，得依職權併為訴訟費用之確定，本
    院審酌兩造支出之土地測量規費，於未定分割方法前，均屬
    於訴訟程度必要支出之費用，依法自應算入訴訟費用負擔之
    一部分，由各共有人按比例負擔之，本件訴訟費用包括第一
    審裁判費新臺幣（下同）18,226元，土地測量規費4,800 元
    （98年9 月28日之現況成果圖測量費用1,600 元加上98年10
    月30日補繳之測量費800 元、98年12月3 日之2,400 元），
    共計23,026元，其中第一審裁判費及土地測量規費中之2,40
    0 元為原告預納之，合計為20,626元，另被告乙○○預納土
    地測量規費2,400 元，而兩造之訴訟費用負擔比例分別為應
    有部分原告百分之54、被告乙○○百分之29、丙○○百分之
    17，被告乙○○應給付原告5,982 元（20,626×29/100＝5,
    982），原告應給付被告乙○○1,296 元（2,400 ×54/100
    ＝1,296）二者互相抵銷後，被告乙○○仍應給付原告4,686
    元，乃依職權確定各應給付之金額如主文第2 項所示。
據上論結：原告之訴為有理由，依民事訴訟法第78條、第80條之
1， 判決如主文。
中    華    民    國    99    年    1     月    28    日
                  民事第一庭    法  官  潘快
正本係照原本作成。
如不服本判決，應於收受送達後二十日內向本院提出上訴書狀，
其未表明上訴理由者，應於提出上訴後二十日內向本院補提理由
書狀（均須按他造當事人之人數附繕本）
                                書記官  黃麗燕
中    華    民    國    99    年    1     月    28    日

司法院資訊處製作；財團法人民間司法改革基金會備份。
